【裁判字號】    98,審訴,226
【裁判日期】    980722
【裁判案由】    偽造文書等
【裁判全文】
臺灣新竹地方法院刑事宣示判決筆錄     98年度審訴字第226號
公  訴  人  臺灣新竹地方法院檢察署檢察官
被      告  乙○○
            庚○○
上 列二 人
共      同
選任辯護人  路春鴻律師
            黃淑芬律師
上列被告等因偽造文書等案件，檢察官提起公訴（98年度偵字第
2212號）後，聲請改依協商程序而為判決，本院於中華民國98年
7月22日下午4時，在本院刑事第十一法庭宣示判決，出席職員如
下：
                審判長法  官  劉兆菊
法官起立朗讀判決主文、犯罪事實要旨、處罰條文，及告以上訴
限制、期間並提出上訴狀之法院，且諭知記載其內容：
一、主  文：
    乙○○共同犯行使偽造私文書罪，處有期徒刑月，如易科
    罰金，以新臺幣壹仟元折算壹日；偽刻如附表一編號一至二
    所示之印章計貳枚及偽蓋如附表二編號一至五所示之印文計
    玖枚，均沒收之。又共同犯行使偽造私文書罪，處有期徒刑
    月，如易科罰金，以新臺幣壹仟元折算壹日；偽刻如附表
    一編號三至五所示之印章計枚及偽蓋如附表二編號六至十
    一所示之印文計陸枚，均沒收之。又共同犯詐欺取財罪，處
    有期徒刑月，如易科罰金，以新臺幣壹仟元折算壹日；應
    執行有期徒刑捌月，如易科罰金，以新臺幣壹仟元折算壹日
    ；緩刑年。偽刻如附表一編號一至五所示之印章計伍枚及
    偽蓋如附表二編號一至十一所示之印文計拾伍枚，均沒收之
    。
    庚○○共同犯行使偽造私文書罪，處有期徒刑月，如易科
    罰金，以新臺幣壹仟元折算壹日；偽刻如附表一編號一至二
    所示之印章計貳枚及偽蓋如附表二編號一至五所示之印文計
    玖枚，均沒收之。又共同犯行使偽造私文書罪，處有期徒刑
    月，如易科罰金，以新臺幣壹仟元折算壹日；偽刻如附表
    一編號三至五所示之印章計枚及偽蓋如附表二編號六至十
    一所示之印文計陸枚，均沒收之。又共同犯詐欺取財罪，處
    有期徒刑月，如易科罰金，以新臺幣壹仟元折算壹日；應
    執行有期徒刑捌月，如易科罰金，以新臺幣壹仟元折算壹日
    ；緩刑年。偽刻如附表一編號一至五所示之印章計伍枚及
    偽蓋如附表二編號一至十一所示之印文計拾伍枚，均沒收之
    。
二、犯罪事實要旨：
（一）乙○○係臺灣宇太新科技股份有限公司（以下簡稱宇太新
      公司）之負責人，庚○○則為該公司行政管理部副總，渠
      等共同基於行使偽造私文書之犯意聯絡及行為分擔，於民
      國97年12月間，由庚○○先向新竹「科學工業園區管理局
      」（址設新竹市○○路2 號）勞資組承辦人員白書菁電詢
      結清勞工退休準備金舊制年資、餘額領回之事宜及應備文
      件後，由乙○○上網下載相關文件例稿，並於不詳時地向
      不知情之刻印業者所偽刻員工「甲○○」、「丁○○」等
      之印章，於97年12月22日前之某日，在宇太新公司位於新
      竹市科學工業園區○○路5號5樓之辦公室，製作：(1)宇太
      新公司97年12月10日勞工退休準備金監督委員會會議紀錄
      （其上填載甲○○、丁○○出席97年12月10日10時之公司
      勞工退休準備金監督委員會，均與公司協議結清舊制年資
      ，並決議照案通過之不實事項）、(2)宇太新公司97年12月
      15日勞工退休準備金監督委員會會議紀錄（其上填載甲○○、丁○○出席97年12月15日10時之公司勞工退休準備金
      監督委員會，會議討論事項為公司已無適用勞動基準法工
      作年資之勞工，且無積欠勞工退休金或資遣費，申請領回
      勞工退休金準備金專戶餘額，與公司協議結清舊制年資，
      並決議同意辦理之不實事項）、(3)以甲○○名義出具之97
      年12月15日結清勞動基準法退休金制度年資收據（其上填
      載甲○○同意並受領結清年資之新臺幣【下同】33萬9,50
      0 元）；(4)以丁○○名義出具之97年12月15日結清勞動基
      準法退休金制度年資收據（其上填載丁○○同意並受領結
      清年資之19萬5,000 元），乙○○並將前開偽刻之「甲○○」及「丁○○」之印章分別接續偽蓋於前開4 份文件上
      及(5)宇太新公司97年10月份勞工退休金計算名冊--雇主提
      繳之文件上（其上表彰丁○○為宇太新公司勞工退休準備
      金監督委員會成員），而偽造此5 份內容不實之私文書。
      乙○○及庚○○再於97年12月22日以宇太新公司97年12月
      22 日 宇太新總公司字第200812010 號函、200812011 號
      函（聯絡人：庚○○），檢附前開偽造之5 份私文書及勞
      工結清舊制年資給付通知書、勞工退休金計算名冊、現有
      勞工清冊、新制施行後始受僱之勞工清冊、結清舊制年資
      之勞工清冊、勞工保險卡影本、宇太新公司97年12月15日
      切結書等資料，向「科學工業園區管理局」申請結清員工
      甲○○及丁○○之勞工退休準備金舊制年資及申請領回所
      提撥勞工退休準備金餘額，而行使前開偽造之5 份私文書
      ，足以生損害於甲○○、丁○○等人之勞工權益及「科學
      工業園區管理局」對於勞工退休準備金審核管理之正確性
      。
（二）俟「科學工業園區管理局」勞資組承辦人員受理宇太新公
      司之申請後，於97年12月某日，致電庚○○通知資料不齊
      事宜，乙○○、庚○○另起共同基於行使偽造私文書之犯
      意聯絡及行為分擔，於97年12月22日至同年月31日間之某
      日，在宇太新公司位於新竹市科學工業園區○○路5號5樓
      之辦公室，由乙○○製作公司所屬員工李家慶、張維翰、
      曾仲葛、己○○、戊○○、丙○○名義之97年12月22日委
      任經理人切結書（內容係向「科學工業園區管理局」聲明
      其等為公司依法委任之經理人）共6 份，並將於不詳時地
      向不知情之刻印業者所偽刻之「李家慶」、「張維翰」、
      「曾仲葛」、「己○○」、「戊○○」、「丙○○」等之
      印章，分別蓋於前開委任經理人切結書上而偽造之，並由
      庚○○於同年月22日至31日間之某日，將上開6 份偽造之
      委任經理人切結書，持往位於新竹市○○路2 號之「科學
      工業園區管理局」勞資組，交由承辦人員收執而行使之，
      經「科學工業園區管理局」審核後，於97年12月31日以園
      勞字第0970037159號函，檢附勞工結清舊制年資給付通知
      書、勞工退休金給付通知書、餘額領回聲明書、勞工退休
      金計算名冊等資料，函請臺灣銀行信託部審核辦理相關事
      宜，乙○○及庚○○因而於98年1 月10日前往臺灣銀行武
      昌分行（址設臺北市○○街○ 段49號），由庚○○入內辦
      理手續，領得舊制勞工退休基金支票共3 張（(1)支票號碼
      AC0000000號，受款人宇太新公司，金額8,32萬0,500元之
      支票1張。(2)支票號碼AC0000000號，受款人甲○○、金額
      33萬9,500元之支票1 張及(3)支票號碼AC0000000號，受款
      人丁○○，金額19萬5,000元之支票1張，均係禁止背書劃
      線支票），足以生損害於李家慶、張維翰、曾仲葛、己○○、戊○○、丙○○等人之權益及「科學工業園區管理局
      」對於勞工退休準備金審核管理之正確性。
（三）乙○○、庚○○於領得前開受款人為甲○○、丁○○之支
      票2 張後，由庚○○於98年2月4日下午2時3分許，前往華
      南銀行新竹大眾分行，將前開2 張支票以無摺存入支票之
      方式分別存入甲○○及丁○○在華南商業銀行開立之薪資
      帳戶而兌現之，乙○○、庚○○復共同基於不法所有之意
      圖，由庚○○於98年2月8日週日晚間7 時20分許，致電甲○○，訛稱因銀行交易系統發生錯誤致薪資匯入款項有誤
      ，請甲○○扣除1 月份薪資後，將差額匯回宇太新公司華
      南商業銀行竹科分行帳戶（帳號000000000000號）；復於
      同晚致電丁○○，亦向丁○○訛稱因銀行交易系統發生錯
      誤致薪資匯入款項有誤，請丁○○扣除1 月份薪資後，將
      差額匯回宇太新公司上開華南商業銀行竹科分行帳戶，甲○○及丁○○信以為真而陷於錯誤，並於同年月9 日上午
      ，分別將差額29萬2,584元及13萬4,017元匯回宇太新公司
      上開華南商業銀行竹科分行帳戶。
（四）嗣甲○○及丁○○於匯款後，因查覺上述誤轉金額之交易
      項目係「次日交換票據」，且係以支票方式存入其等之帳
      戶，經以電話及電子郵件方式向乙○○、庚○○聯絡後，
      乙○○、庚○○拒不答覆，甲○○及丁○○乃向華南銀行
      新竹大眾分行調閱相關紀錄後，始知悉上情；另己○○、
      戊○○、丙○○則經由甲○○及丁○○告知後，向臺灣銀
      行武昌分行及「科學工業園區管理局」勞資組詢問後，始
      知悉上情，另偽刻之如附表一編號一至五所示之「甲○○
      」、「丁○○」、「己○○」、「丙○○」、「戊○○」
      之印章，經乙○○、庚○○當庭提出後，由本院依職權予
      以扣押在案。
三、案經甲○○、丁○○、戊○○、己○○、丙○○訴由內政部
    警政署保安警察第二總隊第三大隊第一中隊報告臺灣新竹地
    方法院檢察署檢察官偵查起訴後，經檢察官聲請認罪協商判
    決。
四、處罰條文：
    刑法第28條、第210條、第216條、第339條第1項、第219 條
    、第51條第5款、第41條第1項、第74條第1項第1款，司法院
    大法官會議釋字第366號、第662號，刑法施行法第1條之1第
    1項、第2項前段。
五、沒收之諭知：如附表一編號一至五所示之偽刻「甲○○」、
    「丁○○」、「己○○」、「丙○○」、「戊○○」之印章
    計5 枚及偽蓋如附表二編號一至十一所示之「甲○○」、「
    丁○○」、「李家慶」、「張維翰」、「曾仲葛」、「己○○」、「丙○○」、「戊○○」之印文計15枚，不問屬於被
    告乙○○、庚○○與否，均應依刑法第219 條之規定宣告沒
    收之。
六、協商判決除有刑事訴訟法第455條之4第1項第1款於本訊問程
    序終結前，被告撤銷協商合意或檢察官撤回協商聲請者；第
    2款被告協商之意思非出於自由意志者；第4款被告所犯之罪
    非第455條之2第1項所定得以協商判決者；第6款被告有其他
    較重之裁判上一罪之犯罪事實者；第7 款法院認應諭知免刑
    或免訴、不受理者情形之一，及違反同條第2 項「法院應於
    協商合意範圍內為判決；法院為協商判決所科之刑，以宣告
    緩刑或2 年以下有期徒刑、拘役或罰金為限」之規定者外，
    檢察官與被告均不得上訴。
七、如有前項得上訴之情形，得自收受宣示判決筆錄送達之日起
    10 日 內，向本院提出上訴書狀，上訴於第二審法院。
本案經檢察官王唯怡到庭執行職務。
中    華    民    國    98    年    7     月    22    日
                  刑事第九庭    書  記  官  林兆嘉
                                審判長法官  劉兆菊
以上筆錄正本係照原本作成。
中    華    民    國    98    年    7     月    22    日
                                書  記  官  林兆嘉
附錄本案論罪科刑法條全文：
中華民國刑法第210條
偽造、變造私文書，足以生損害於公眾或他人者，處5 年以下有
期徒刑。
中華民國刑法第216條
行使第210條至第215條之文書者，依偽造、變造文書或登載不實
事項或使登載不實事項之規定處斷。
中華民國刑法第339條
意圖為自己或第三人不法之所有，以詐術使人將本人或第三人之
物交付者，處五年以下有期徒刑、拘役或科或併科一千元以下罰
金。
以前項方法得財產上不法之利益或使第三人得之者，亦同。
前二項之未遂犯罰之。
附表一：
 ┌──┬────────────────────────┐
 │編號│       扣   押   物   品                        │
 ├──┼────────────────────────┤
 │ 一 │偽刻「甲○○」印章1枚。                         │
 ├──┼────────────────────────┤
 │ 二 │偽刻「丁○○」印章1枚。                         │
 ├──┼────────────────────────┤
 │ 三 │偽刻「己○○」印章1枚。                         │
 ├──┼────────────────────────┤
 │ 四 │偽刻「丙○○」印章1枚。                         │
 ├──┼────────────────────────┤
 │ 五 │偽刻「戊○○」印章1枚。                         │
 └──┴────────────────────────┘
 附表二：
 ┌──┬───────────┬─────┬──────┐
 │編號│文    件    名    稱  │ 欄    位 │偽造之署押  │
 ├──┼───────────┼─────┼──────┤
 │ 一 │宇太新公司97年12月10日│列席人員欄│偽蓋「甲○○│
 │    │10時勞工退休準備金監督│、紀錄人欄│」印文計2 枚│
 │    │委員會會議紀錄。      │          │、「丁○○」│
 │    │                      │          │印文1枚。   │
 ├──┼───────────┼─────┼──────┤
 │    │宇太新公司97年12月15日│列席人員欄│偽蓋「甲○○│
 │ 二 │10時勞工退休準備金監督│、紀錄人欄│」印文計2 枚│
 │    │委員會會議紀錄。      │          │、「丁○○」│
 │    │                      │          │印文1枚。   │
 ├──┼───────────┼─────┼──────┤
 │ 三 │甲○○名義之97年12月15│受領人欄  │偽蓋「甲○○│
 │    │日結清勞動基準法退休金│          │」印文1枚。 │
 │    │制度年資收據。        │          │            │
 ├──┼───────────┼─────┼──────┤
 │ 四 │丁○○名義之97年12月15│受領人欄  │偽蓋「丁○○│
 │    │日結清勞動基準法退休金│          │」印文1枚。 │
 │    │制度年資收據。        │          │            │
 ├──┼───────────┼─────┼──────┤
 │ 五 │宇太新公司97年10月份勞│以下空白欄│偽蓋「丁○○│
 │    │工退休金計算名冊--雇主│          │」印文1枚。 │
 │    │提繳。                │          │            │
 ├──┼───────────┼─────┼──────┤
 │ 六 │李家慶名義之97年12月22│立書人欄  │偽蓋「李家慶│
 │    │日委任經理人切結書。  │          │」印文1枚。 │
 ├──┼───────────┼─────┼──────┤
 │ 七 │張維翰名義之97年12月22│立書人欄  │偽蓋「張維翰│
 │    │日委任經理人切結書。  │          │」印文1枚。 │
 ├──┼───────────┼─────┼──────┤
 │ 八 │曾仲葛名義之97年12月22│立書人欄  │偽蓋「曾仲葛│
 │    │日委任經理人切結書。  │          │」印文1枚。 │
 ├──┼───────────┼─────┼──────┤
 │ 九 │己○○名義之97年12月22│立書人欄  │偽蓋「己○○│
 │    │日委任經理人切結書。  │          │」印文1枚。 │
 ├──┼───────────┼─────┼──────┤
 │ 十 │戊○○名義之97年12月22│立書人欄  │偽蓋「戊○○│
 │    │日委任經理人切結書。  │          │」印文1枚。 │
 ├──┼───────────┼─────┼──────┤
 │十一│丙○○名義之委任經理人│立書人欄  │偽蓋「丙○○│
 │    │切結書。              │          │」印文1枚。 │
 └──┴───────────┴─────┴──────┘


司法院資訊處製作；財團法人民間司法改革基金會備份。
